臺灣高等法院花蓮分院刑事判決　　　　100年度上訴字第108號
上　訴　人
即　被　告　林文仁
　　　　　　張良寶
上　一　人　　　　　　定送達處所）
選任辯護人　陳信伍律師
　　　　　　簡燦賢律師
上列上訴人因偽造文書等案件，不服臺灣臺東地方法院98年度訴
字第160號中華民國100年3月10日第一審判決（起訴案號：臺灣
臺東地方法院檢察署98年度偵緝字第69、78號；98年度偵字第49
9、685及879號），提起上訴，本院判決如下：
    主  文
原判決關於林文仁、張良寶部分撤銷。
林文仁共同犯行使偽造私文書罪，共伍罪，均累犯，各處有期徒
刑陸月，如易科罰金，皆以新臺幣壹仟元折算壹日；如附表編號
1至5應沒收署押欄所示之署押各參枚，均隨各罪沒收。應執行有
期徒刑壹年壹月，如易科罰金，以新臺幣壹仟元折算壹日；如附
表應沒收署押欄所示之署押共拾伍枚，均沒收之。
張良寶共同犯行使偽造私文書罪，共肆罪，各處有期徒刑伍月，
如易科罰金，皆以新臺幣壹仟元折算壹日；如附表編號2至5應沒
收署押欄所示之署押各參枚，均隨各罪沒收。應執行有期徒刑玖
月，如易科罰金，以新臺幣壹仟元折算壹日；如附表編號2至5應
沒收署押欄所示之署押共拾貳枚，均沒收之。
    事  實
一、林文仁曾因偽造文書案件，經臺灣宜蘭地方法院於民國92年
    12月12日，以92年度訴字第230號判決判處有期徒刑6月確定
    ，並於93年4月30日易科罰金執行完畢；詎林文仁猶不知悔
    改，與陳俊煌、陳冠全（以上2人業經原審判處罪刑確定）
    及張良寶共同基於意圖為自己、第三人不法所有及行使偽造
    私文書之犯意聯絡，由張良寶將其經營大臺東科技有限公司
    （址設臺東縣臺東市○○路57號）時所留存公司客戶申辦電
    信業務之個人基本資料、國民身分證及健保卡影本等客戶資
    料放置於該公司上址2樓，同意並提供林文仁、陳俊煌及陳
    冠全等人作為偽造文書使用，嗣張良寶於96年4月間離開臺
    東後，由陳俊煌將李主芬（共同行使偽造李主芬之申請書部
    分，檢察官認張良寶並無犯意聯絡，因而未起訴）、王邱美
    玉、王登山、林東勇及陳寶吉先前申辦行動電話門號時所繳
    交之國民身分證及健保卡影本拿至大臺東科技有限公司上址
    1樓，而由林文仁、陳冠全負責影印上開客戶申請電信公司
    門號時所繳交之國民身分證及健保卡影本，陳俊煌負責剪貼
    上開客戶之國民身分證及健保卡影本，並由陳俊煌、林文仁
    及不知情之黃淑芬（陳俊煌之女友）、姓名年籍不詳之會計
    人員分別在臺灣大哥大行動通信網路業務服務申請書上偽填
    李主芬、王邱美玉、王登山、林東勇及陳寶吉之基本資料，
    復在前開申請書上偽造李主芬等人之署押各3枚（如附表所
    示），又利用該不知情之會計人員，分別於96年4月30日、5
    月16日、5月18日及6月3日傳真上開客戶之申請書至臺灣大
    哥大股份有限公司（下稱臺灣大哥大公司），持以向不知情
    之臺灣大哥大公司承辦人員行使，使之陷於錯誤，誤以為係
    李主芬、王邱美玉、王登山、林東勇及陳寶吉申請使用，而
    開通行動電話門號0000000000、0000000000、0000000000、
    0000000000、0000000000之電信服務，因此獲得1個門號為
    新臺幣（下同）3,000元至6,000元不等之佣金（匯入大臺東
    科技有限公司之帳戶內），林文仁、陳冠全等人繼而撥打上
    開行動電話，並因此獲得臺灣大哥大公司通訊費用共40,175
    元之不法利益（費用分別為：李主芬14,024元、王邱美玉5,
    500元、王登山15,457元、林東勇3,874元及陳寶吉1,320元
    ），足以生損害於李主芬、王邱美玉、王登山、林東勇、陳
    寶吉及臺灣大哥大公司對於行動電話門號業務管理之正確性
    。嗣經李主芬、王邱美玉、王登山、林東勇及陳寶吉報警查
    辦，始悉上情。
二、案經臺東縣警察局臺東分局報請臺灣臺東地方法院檢察署檢
    察官偵辦及自動檢舉後偵查起訴。
    理  由
壹、程序方面
    按被告以外之人於審判外之言詞或書面陳述，除法律有規定
    者外，不得作為證據；又被告以外之人於審判外之陳述，雖
    不符合同法第159條之1至第159之4之規定，但經當事人於審
    判程序同意作為證據，法院審酌該言詞陳述或書面陳述作成
    時之情況，認為適當者，亦得為證據。當事人、代理人或辯
    護人於法院調查證據時，知有第159條第1項不得為證據之情
    形，而未於言詞辯論終結前聲明異議者，視為有前項之同意
    ，刑事訴訟法第159條第1項及第159條之5分別定有明文。查
    本判決下列所引用證人於審判外之陳述及相關書證等，檢察
    官、上訴人即被告林文仁、張良寶及其辯護人迄至本院言詞
    辯論終結前均未聲明異議，本院審酌上開證據資料製作時之
    情況，尚無違法不當及證明力明顯過低之瑕疵，認以之作為
    證據應屬適當，揆諸前開規定，自均有證據能力，先予敘明
    。
貳、實體方面
一、前揭偽造文書及詐欺之犯罪事實，業據被告林文仁於原審及
    本審審理時坦承不諱，被告張良寶雖於原審審理時否認犯行
    ，惟於本院審理中亦已坦承不諱，不再作無謂之辯解，經核
    亦與證人即同案被告陳俊煌、陳冠全於偵查及原審審理時所
    為之供述一致，並與證人即被害人李主芬、王邱美玉、王登
    山、林東勇及陳寶吉（見警卷二第1至16頁）於警詢時證述
    之被害情節相符，並有被害人李主芬、王邱美玉、王登山、
    林東勇及陳寶吉之臺灣大哥大公司行動電話服務申請書，王
    邱美玉、林東勇臺灣大哥大公司銷號函、李主芬、王登山、
    王邱美玉臺灣大哥大公司帳單等資料在卷可按，足認被告林
    文仁、張良寶之自白，核與事實相符。再者，大臺東科技有
    限公司係於95年6月9日經核准設立登記，並登記謝富誠為負
    責人，實際負責人則為被告張良寶，嗣於96年5月28日上開
    公司之登記負責人變更登記為被告陳冠全；又該公司址設臺
    東縣臺東市○○路57號，係由被告張良寶向余賢常所承租；
    另被告張良寶於經營上開公司時，有留存客戶申請之資料影
    印本，而本件被害人李主芬、王邱美玉、王登山、林東勇及
    陳寶吉之身分證及健保卡影本，係自該公司位於臺東縣臺東
    市○○路57號2樓取得等情，為被告林文仁、張良寶及同案
    被告陳俊煌、陳冠全等人所不否認，並有證人謝富誠偵查中
    證述（見98年度偵緝字第78號偵卷第88頁）、證人余賢常、
    楊玉鴦於偵查中證述在卷（見98年度偵字第1117號偵卷第50
    、51頁），復有大臺東科技有限公司營利事業統一發證設立
    變更登記申請書、臺東縣政府96年7月6日府城工字第096900
    1924號函、經濟部96年5月28日經授中字第09632187490號函
    、95年6月9日經授中字第09532314040號函大臺東科技有限
    公司章程、股東同意書及房屋租賃契約書等附卷可查，此部
    分事實亦堪認定。至此本案事證明確，被告林文仁、張良寶
    之上開犯行，均堪認定，應予依法論科。
二、核被告林文仁、張良寶所為，均係犯刑法第216條、第210條
    之行使偽造私文書罪（行使偽造行動電話服務申請書）、同
    法第339條第1項、第2項之詐欺取財（詐得佣金部分）及詐
    欺得利罪（先詐得開通電信服務之利益，再詐得通話費之不
    法利益部分）。按共同正犯之成立，祇須具有犯意之聯絡，
    行為之分擔，既不問犯罪動機起於何人，亦不必每一階段犯
    行，均經參與以自己犯罪之意思而參與，其所參與者雖非犯
    罪構成要件之行為，仍無解於共同正犯之罪責（最高法院34
    年上字第862號、66年台上字第2527號判例意旨參照）。上
    述偽造之李主芬、王邱美玉、王登山、林東勇及陳寶吉臺灣
    大哥大行動通訊網路業務服務申請書之署押雖係由被告林文
    仁及同案被告陳俊煌與不知情之黃淑芬、姓名年籍不詳之會
    計人員所為，而被告張良寶僅同意及負責前階段提供上開被
    害人之身分證、健保卡資料影本之行為，同案被告陳俊煌則
    將上開客戶資料搬運整理並剪貼，被告林文仁、同案被告陳
    冠全則負責影印客戶資料，然依上開說明，共同正犯之成立
    ，並不必每一階段犯行均經參與為必要，僅須以自己犯罪之
    意思而參與即已足，是被告林文仁、張良寶與同案被告陳俊
    煌、陳冠全4人間，就上開犯行（其中行使偽造李主芬之申
    請書部分，被告張良寶未據起訴，已如前述），有犯意聯絡
    及行為分擔，皆應論以共同正犯。又被告等人利用不知情之
    黃淑芬、姓名年籍不詳之會計人員犯罪，均為間接正犯。被
    告等偽造署押之行為係偽造私文書之階段行為，其等偽造私
    文書之低度行為應為行使偽造私文書之高度行為所吸收，均
    不另論罪。被告等所犯上開行使偽造私文書、詐欺取財及詐
    欺得利罪，均係以一行為觸犯上開數罪名，為想像競合犯，
    均應依刑法第55條之規定，從一重之行使偽造私文書罪論處
    。又被告林文仁所犯上開5件行使偽造私文書犯行及被告張
    良寶所犯上開4件行使偽造私文書犯行，犯罪時間各有先後
    ，被害人有別，侵害法益復有不同，顯係基於各別犯意而為
    ，自應分論併罰。復查被告林文仁有如事實欄所載前案科刑
    及執行之情形，有臺灣高等法院被告前案紀錄表1份在卷可
    考，其於有期徒刑執行完畢後5年內，故意再犯本案有期徒
    刑以上之各罪，為累犯，均應依刑法第47條第1項之規定，
    就其所犯5罪加重其刑。原審因予論科，固非無見。惟按沒
    收為從刑之一種，依主從不可分原則，應附隨於主文而同時
    宣告之。又數罪併罰應分別宣告其罪之刑，然後依法定標準
    定其應執行刑，刑法第51條定有明文。所謂其罪之刑，包括
    主刑、從刑而言，固無論主刑、從刑，均須依其所犯之罪分
    別宣告後，再據以定其應執行刑，方為相當（最高法院53年
    台上字第1382號、78年台非字第72號判例及92年度台上字第
    3890號判決意旨參照）。查被告林文仁、張良寶2人所犯上
    開數罪既應分論併罰，則依前揭判例見解，自應依主從不可
    分之原則，於所論各罪分別諭知主、從刑之後，再定其應執
    行刑，原審論罪主文於寫作上固得以簡化方式完成，惟各罪
    從刑部分仍應表明係附隨於各罪主刑後而諭知，方為適當，
    尚無從將全部署押於各罪主文項下全部重複沒收。原審疏於
    注意及此，誤將定應執行刑之全部署押於各罪項下均予沒收
    ，即有未合；又查被告林文仁參與犯案之程度尚非首謀，且
    其早已坦承犯行，及所詐得之財物及利益亦非至鉅；而被告
    張良寶於本院審理時既已坦承認罪，不再作無謂爭執，甚且
    與被害人等逐一達成和解，賠償損失，犯後態度顯有改善，
    原審未及斟酌及此，亦有未洽，被告2人執詞上訴求予從輕
    量刑，非無理由，自應予以撤銷改判。爰審酌被告林文仁、
    張良寶為圖詐得佣金，竟冒用上開被害人名義申辦行動電話
    ，造成被害人李主芬（此部分張良寶無犯罪意圖，檢察官因
    而未起訴）、王邱美玉、王登山、林東勇、陳寶吉等人及電
    信公司之損害，殊屬不該，惟被告林文仁犯後尚能坦承犯行
    ，態度尚可，被告張良寶於本院審理時亦已坦承認罪，且一
    一與被害人達成和解，有和解書4紙與記載和解賠償情形之
    筆錄1份（見本院卷第15至17、27及126頁反面）在卷可憑，
    頗具悔意，犯後態度良好及其等參與犯行之程度，暨其等犯
    罪之手段、品性、生活狀況、智識程度等一切情狀，分別量
    處如主文第2、3項所示之刑，並均諭知易科罰金之折算標準
    ，復就其等所犯各罪定其應執行之刑，暨就所定應執行之刑
    均諭知易科罰金之折算標準，以示懲儆。
三、末按如附表所示之署押，依刑法第219條規定，不論屬於被
    告與否，均應宣告沒收，爰依法併予宣告沒收如主文所示。
    至若被告林文仁、張良寶及同案被告陳俊煌、陳冠全間，共
    同基於犯意聯絡，偽造附表編號1李主芬之署押，復持以行
    使並詐得佣金、開通電信服務及通話費之利益部分，經審理
    後雖認被告張良寶乃係提供李主芬申辦電信服務所留存之身
    分證及健保卡等個人資料之人，其於此部分固與林文仁等人
    間仍有犯意聯絡及行為分擔，惟此部分檢察官既未起訴，基
    於不告不理原則，法院自無從審理；又起訴書雖認被告等詐
    取SIM卡5張，涉犯詐欺取財罪云云，惟本件SIM卡5張原即屬
    大臺東科技有限公司所有之存貨，此業據證人即共犯林文仁
    於原審審理時證述明確（原審卷二第26頁），自難認被告等
    於此有何詐欺取財犯行，惟此部分若構成犯罪，則與前揭論
    罪科刑部分有實質上一罪關係，爰不另為無罪之諭知，併此
    敘明。
據上論斷，應依刑事訴訟法第369條第1項前段、第364條、第299
條第1項前段，刑法第28條、第216條、第210條、第339條第1項
、第2項、第55條、第47條第1項、第51條第5款、第219條，刑法
施行法第1條之1，判決如主文。
本案經檢察官崔紀鎮到庭執行職務
中    華    民    國    100    年    9    月    28    日
                  刑事庭審判長法  官 謝志揚
                              法  官 林慶煙
                              法  官 張健河
以上正本證明與原本無異。
如不服本判決，應於收受送達後10日內向本院提出上訴書狀，其
未敘述理由者，並得於提起上訴狀後10日內向本院補提理由書（
均須按他造當事人之人數附繕本）「切勿逕送上級法院」。
告訴人或被害人如對於本判決不服者，應具備理由請求檢察官上
訴，其上訴期間之計算係以檢察官收受判決正本之日期為準。
中    華    民    國   100    年    9     月    28    日
                              書記官 徐文彬
附錄本案論罪科刑法條全文：
中華民國刑法第210條
（偽造變造私文書罪）
偽造、變造私文書，足以生損害於公眾或他人者，處5年以下有
期徒刑。
中華民國刑法第216條
（行使偽造變造或登載不實之文書罪）
行使第210條至第215條之文書者，依偽造、變造文書或登載不實
事項或使登載不實事項之規定處斷。
中華民國刑法第339條
（普通詐欺罪）
意圖為自己或第三人不法之所有，以詐術使人將本人或第三人之
物交付者，處5年以下有期徒刑、拘役或科或併科1千元以下罰金
。
以前項方法得財產上不法之利益或使第三人得之者，亦同。
前二項之未遂犯罰之。
附表：
┌─┬──────┬─────┬──────┬──────┬─────────────┐
│編│申請日期    │申請行動電│偽造之文書  │偽造署押之欄│應沒收之署押              │
│號│            │話門號    │            │位          │                          │
├─┼──────┼─────┼──────┼──────┼─────────────┤
│1 │96年4月30日 │0000000000│臺灣大哥大行│申請人簽章欄│偽造「李主芬」之署押3枚   │
│  │            │          │動通訊網路業│（1枚）及立 │                          │
│  │            │          │務服務申請書│同意書人簽章│                          │
│  │            │          │            │欄（2枚）   │                          │
├─┼──────┼─────┼──────┼──────┼─────────────┤
│2 │96年5月16日 │0000000000│臺灣大哥大行│申請人簽章欄│偽造「王邱美玉」之署押3枚 │
│  │            │          │動通訊網路業│（1枚）及立 │                          │
│  │            │          │務服務申請書│同意書人簽章│                          │
│  │            │          │            │欄（2枚）   │                          │
├─┼──────┼─────┼──────┼──────┼─────────────┤
│3 │96年5月18日 │0000000000│臺灣大哥大行│申請人簽章欄│偽造「王登山」之署押3枚   │
│  │            │          │動通訊網路業│（1枚）及立 │                          │
│  │            │          │務服務申請書│同意書人簽章│                          │
│  │            │          │            │欄（2枚）   │                          │
├─┼──────┼─────┼──────┼──────┼─────────────┤
│4 │96年5月18日 │0000000000│臺灣大哥大行│申請人簽章欄│偽造「林東勇」之署押3枚   │
│  │            │          │動通訊網路業│（1枚）及立 │                          │
│  │            │          │務服務申請書│同意書人簽章│                          │
│  │            │          │            │欄（2枚）   │                          │
├─┼──────┼─────┼──────┼──────┼─────────────┤
│5 │96年6月3日  │0000000000│臺灣大哥大行│申請人簽章欄│偽造「陳寶吉」之署押3枚   │
│  │            │          │動通訊網路業│（1枚）及立 │                          │
│  │            │          │務服務申請書│同意書人簽章│                          │
│  │            │          │            │欄（2枚）   │                          │
└─┴──────┴─────┴──────┴──────┴─────────────┘